臺灣桃園地方法院交通事件裁定　　　　 100年度交聲字第34號
原處分機關　交通部公路總局新竹區監理所
異　議　人
即受處分人　李本誠
上列異議人因違反道路交通管理處罰條例案件，對於交通部公路
總局新竹區監理所中壢監理站於民國100 年1 月4 日所為之處分
（原處分案號：壢監裁字第裁53-D00000000號），聲明異議，本
院裁定如下：
    主  文
異議駁回。
    理  由
一、原處分意旨略以：異議人即受處分人李本誠於民國100 年1
    月5 日下午3 時31分許，駕駛車牌號碼9309-NM 號自用小客
    車行經桃園縣觀音鄉○○路○段與六合街口時，不遵守道路
    交通標線之指示（紅燈超越停止線），經桃園縣政府警察局
    交通隊警員填掣桃警交相字第D0 0000000號舉發違反道路交
    通管理事件通知單（下稱舉發單）並附採證照片逕行舉發，
    異議人不服提出陳述，經原處分機關調查後，認異議人上開
    違規行為明確，爰依道路交通管理處罰條例第60條第2 項第
    3 款之規定，裁處罰鍰新臺幣（下同）900 元等語。
二、聲明異議意旨略以：伊於99年11月5 日下午3 時31分許，駕
    駛車牌號碼9309-NM 號自用小客車行經桃園縣觀音鄉○○路
    ○段與六合街口時，適逢道路施工，天空下毛毛雨，伊看前
    面有路況，有放置三角警示錐在路中央，有工程人員在指揮
    ，於是伊在綠燈正常緩慢行駛，但有一輛工程車在前方，工
    程人員用指揮棒示意暫停，伊暫停後再正常行駛，竟接到壓
    白線罰單，伊深感冤枉，爰依法聲明異議，請求撤銷原處分
    云云。
三、按汽車駕駛人，駕駛汽車不遵守道路交通標誌、標線、號誌
    之指示者，而本章各條無處罰之規定者，處新臺幣900 元以
    上1,800 元以下罰鍰；又停止線，係用以指示行駛車輛停止
    之界限，車輛停止時，其前懸部分不得伸越該線；車輛面對
    圓形紅燈表示禁止通行，不得超越停止線或進入路口，道路
    交通管理處罰條例第60條第2 項第3 款及道路交通標誌標線
    號誌設置規則第170 條第1 項、第206 條第5 款第1 目分別
    定有明文。
四、經查：
（一）異議人有於上揭時、地，駕車行經燈光號誌管制之交岔路
      口，於紅燈時因超越停止線而停止在停止線前等事實，有
      桃園縣政府警察局交通隊桃警交相字第D00000000 號舉發
      違反道路交通管理事件通知單1 紙及採證照片2 張等在卷
      可稽，足認異議人確係於燈光號誌呈現紅燈禁止直行時，
      將其所駕駛之上開車輛駛至超越停止線之前等情無訛，堪
      以認定。
（二）異議人雖以前揭情詞置辯，然查採證照片中固有用以區○
      ○道之三角錐擺置於路上，異議人所駕駛車輛前方因當時
      號誌為紅燈而屬淨空區域，並無任何人車停滯，及異議人
      所稱之工程人員指揮交通等情，是異議人前揭所辯是否可
      信，即非無疑。況縱異議人辯稱屬實，依異議人庭呈之該
      路段照片中工程進行看板所示，大觀路2 段於99年9 月10
      日至100 言3 月8 日確有工程正在進行等情（見本院卷第
      23-27 頁），固堪認定，然異議人於本院調查時陳稱：「
      （問：你看到工程人員用指揮棒示意你做什麼事情？）因
      為前面很多工程車要進出，所以他要我等一下，所以我就
      慢慢開過去，我經過停止線時還是綠燈，但是之後因為工
      程人員請我緩慢行使，而且當時我也看不到交通號誌，不
      知道號誌是否變換，所以才被拍到超越停止線。」、「（
      問：你何時看到工程人員持指揮棒，且有車輛準備進出工
      地？）約十字路口前30公尺。」、「（問：當時你車輛既
      然還有30公尺的緩衝時間，你也看到前方有工程車進出的
      情形，工程人員也持指揮棒示意暫停，為何你不停止線前
      停下來？）停止線我為何要停，當時是綠燈，我認為可以
      過。」等語（見本院卷第21頁反面至第22頁反面），足認
      異議人於行經大觀路2 段及六合街口前30公尺處已經提早
      看到該路段有工程人員正在指揮工程車進出，並非毫無障
      礙，故行經該路段時，本應衡量號誌前方之路況（例如是
      否壅塞、有否臨時佔用道路致無法通行之情形）而為對應
      之駕駛行為（閃避或暫停），非謂只要前方號誌為綠燈，
      即可不顧任何道路狀況而為逕為通行。異議人既自承於路
      段30公尺前已經知悉該路段有工程車進出之情形，於行經
      上開路段時，除依該交通號誌行使外，自應忖踱以前方路
      況，自身車輛是否得於綠燈通行時段完成通行，若如異議
      人所稱前方有工程車輛進出，以至於耽誤同路段綠燈直行
      之車輛通行之情形，異議人自當停止於停止線之前（即機
      車等停區之前），待前方路況排除「且」號誌轉變為綠燈
      時，再行通過。蓋交通號誌僅為制式之管控車流量工具，
      交通使用人於駕駛行為時除以之為依歸外，尚須依實際路
      況而為必要之駕駛行為，要不得以可預期之道路狀況存在
      ，駕駛人於道路中因號誌轉換致無法通行而有違規行為時
      ，反以「伊係依號誌通行」為由而主張其行為正當，況
      本件異議人乃於行經該路段前已經預見前方有路況發生，
      該路況並非偶發或突然，更可以提早為必要之措置，是異
      議人執前詞所辯，洵難資為對於異議人有利之認定。
（三）綜上，異議人上開辯解，並無依據，尚難憑採。揆諸前開
      規定及說明，原處分機關裁決處分異議人罰鍰900 元，於
      法並無不合，是本件聲明異議為無理由，均應予駁回。
據上論斷，應依道路交通管理處罰條例第87條第2 項、道路交通
事件處理辦法第18條，裁定如主文。
中    華    民    國    100     年    5     月  2     日
                  交通法庭法  官  黃裕民
以上正本證明與原本無異。
如不服本裁定，應於裁定送達後5 日內向本院提出抗告狀。
                          書記官  蕭秀蓉
中    華    民    國   100    年    5     月    2     日